臺灣臺北地方法院民事判決　　　　　　　　　　　　九十二年度勞簡上字第四六號
　　上　訴　人　乙○○
　　上　訴　人　丙○○○
　　上　訴　人　三鉅企業有限公司
　　法定代理人　甲○○
當事人間請求給付資遣費事件，上訴人對於中華民國九十二年六月十日臺灣臺北地方
法院臺北簡易庭九十一年度北勞簡字第一九二號第一審判決提起上訴，經本院於九十
三年一月七日言詞辯論終結，判決如下：
    主  文
原判決關於命上訴人三鉅企業有限公司給付上訴人乙○○超過新台幣肆萬壹仟貳佰伍
拾元部分，給付上訴人丙○○○超過新台幣參萬柒仟陸佰陸拾柒元部分，及該部份假
執行之宣告，暨訴訟費用之裁判均廢棄。
右開廢棄部分，被上訴人在第一審之訴駁回。
其餘上訴駁回。
第一、二審訴訟費用由上訴人三鉅企業有限公司負擔五分之二，餘由上訴人乙○○、
丙○○○負擔。
    事  實
甲、上訴人乙○○、丙○○○方面：
一、聲明：
（一）原判決不利於上訴人乙○○、丙○○○部分廢棄。
（二）右開廢棄部分，上訴人三鉅企業有限公司（下稱三鉅公司）應再給付上訴人乙
      ○○新台幣（下同）六萬二千零四十元，給付上訴人丙○○○四萬二千一百二
      十元，及均自起訴狀繕本送達翌日起至清償止按年息百分之五計算之利息。
二、陳述：除與原判決記載相同部分，予以引用外，並補稱：
（一）上訴人三鉅公司除經營綜合商品零售業，亦有自行接受客戶委託製造，顯係製
      造業無疑，理應自上訴人乙○○、丙○○○受雇時起適用勞動基準法（下稱勞
      基法）。且依台灣省工人工廠退休規則，上訴人三鉅公司應給付二個基數之資
      遣費，上訴人乙○○、丙○○○只請求一個基數之資遣費，其平均基本工資分
      別為二萬四千七百五十元、二萬二千六百元（工作獎金未列入在內），原審既
      採合併計算年資之見解，卻以一萬五千八百四十元為基數之標準，顯有違誤。
（二）上訴人三鉅公司與三芳企業股份有限公司（下稱三芳公司）為長期合作關係，
      原料都會寄到三芳公司之工廠，做好後再寄回來，上訴人三鉅公司顯係製造業
      。
（三）上訴人三鉅公司每年都說可能會撤櫃，惟契約關係存在於上訴人三鉅公司與第
      三人間，上訴人乙○○、丙○○○無從知悉，上訴人三鉅公司並未預告終止勞
      動契約。
三、證據：援用原審所提立證方法。
乙、上訴人三鉅公司方面：
一、聲明：
（一）原判決不利於上訴人三鉅公司部分廢棄。
（二）右開廢棄部分，上訴人乙○○、丙○○○在第一審之訴駁回。
二、陳述：除與原判決記載相同部分，予以引用外，並補稱：
（一）上訴人三鉅公司於民國九十一年八月十九日即以口頭向上訴人乙○○、丙○○
      ○表示，將在同年十月十六日予以資遣，符合勞基法第十六條所定三十日之預
      告期間，原審再命上訴人三鉅公司給付預告期間之工資，誠屬有誤。
（二）上訴人三鉅公司屬綜合商品零售業，自八十七年三月一日起適用勞基法，上訴
      人乙○○、丙○○○雖分別自八十二年十月五日、八十四年三月十四日至上訴
      人三鉅公司任職，惟在適用勞基法前，原判決逕命上訴人三鉅公司給付此一期
      間之資遣費，誠不知法律依據何在。
三、證據：除援用原審所提立證方法外，並補提出上訴人乙○○、丙○○○九十一年
    九月二十五日所立書函為證。
    理  由
一、上訴人乙○○、丙○○○主張：伊等分別自八十二年十月五日、八十四年三月十
    日起，受雇於上訴人三鉅公司，擔任新光三越百貨股份有限公司站前店專櫃小姐
    ，詎上訴人三鉅公司因經濟不景氣、業務緊縮，乃決定精簡人事及撤櫃，遂於九
    十一年十月十六日將伊等資遣，並各給付三個月薪資之資遣費，惟依勞基法規定
    ，上訴人三鉅公司應給付上訴人乙○○相當於九個月之月平均工資之資遣費及三
    十日預告期間工資，共計二十四萬三千二百五十元，應給付上訴人丙○○○相當
    於七又二分之一個月之月平均工資之資遣費及三十日預告期間工資，共計十九萬
    二千一百元，爰求為命上訴人三鉅公司給付上訴人乙○○十七萬三千二百五十元
    、給付上訴人丙○○○十二萬七千三百元，及均自起訴狀繕本送達翌日起至清償
    止按年息百分之五計付利息之判決。
    上訴人三鉅公司則以：伊有於九十一年八月十九日以口頭向上訴人乙○○、丙○
    ○○表示，將在同年十月十六日予以資遣，自毋庸給付給付預告期間工資，且伊
    屬綜合商品零售業，自八十七年三月一日起適用勞基法，上訴人乙○○、丙○○
    ○不能請求適用勞基法前之年資計算資遣費等語，資為抗辯。
二、上訴人乙○○、丙○○○主張伊等分別自八十二年十月五日、八十四年三月十日
    起，受雇於上訴人三鉅公司，擔任新光三越百貨股份有限公司站前店專櫃小姐，
    詎上訴人三鉅公司因經濟不景氣、業務緊縮，乃決定精簡人事及撤櫃，遂於九十
    一年十月十六日將伊等資遣，並各給付三個月薪資之資遣（乙○○七萬四千二百
    五十元、丙○○○六萬七千八百元），上訴人乙○○、丙○○○最後六個月之月
    平均工資分別為二萬四千七百五十元、二萬二千六百元之事實，業據其提出勞工
    保險卡、薪資帳戶華僑銀行活期儲蓄存款存摺節本、存證信函及離職證明書影本
    為證（見原審卷第六至二六頁），並為上訴人三鉅公司所不爭執，自堪信為真實
    。至上訴人乙○○、丙○○○主張被上訴人尚積欠資遣費及預告工資，乙○○部
    分為十七萬三千二百五十元、丙○○○部分為十二萬七千三百元等情，則為上訴
    人三鉅公司所否認，並以前開情詞置辯。經查：
（一）上訴人乙○○、丙○○○主張於九十一年十月六日才知悉上訴人三鉅公司將上
      訴人乙○○、丙○○○資遣，並提出離職證明書二紙為證（見原審卷第二五、
      二六頁）。上訴人三鉅公司則辯稱於九十一年八月十九日即以口頭向上訴人乙
      ○○、丙○○○表示，將於同年十月十六日予以資遣，且承接上訴人櫃位之新
      公司於九十一年九月十六日即前往丈量尺寸，以為設計裝潢之參酌，被上訴人
      不可能不知上訴人三鉅公司將撤櫃並資遣兩人事宜等語。查上訴人乙○○、丙
      ○○○於原審起訴請求三十日之預告工資後，上訴人三鉅公司於九十一年十二
      月十八日具狀答辯表示已於九十一年八月十九日口頭通知原告將予資遣（見原
      審卷第三四頁），上訴人乙○○、丙○○○於九十二年一月十四日之答辯狀，
      對於上訴人三鉅公司有口頭通知，並未爭執，僅表示「但資遣時並無書面通知
      」（見原審卷第四八頁）。於本院九十二年九月二十八日答辯（一）狀亦表示
      「上訴人僅口頭通知即認為已達預告效果，根本與法未合」（見本院卷第三二
      頁）。按當事人對於他造主張之事實，於言詞辯論時不爭執者，視同自認，民
      事訴訟法第二百八十條第一項前段定有明文。上訴人乙○○、丙○○○於原審
      時，對於上訴人三鉅公司辯稱有於九十一年八月十九日口頭通知資遣，既未曾
      爭執，依上開法條意旨，應認上訴人乙○○、丙○○○已自認上訴人三鉅公司
      有於九十一年八月十九日口頭通知資遣。上訴人乙○○、丙○○○雖於本院主
      張：上訴人三鉅公司未於一個月前口頭告訴我們等語（見本院卷第三○頁）。
      惟查上訴人乙○○、丙○○○曾於九十一年九月二十五日發函予上訴人三鉅公
      司，表示「要在這時候找工作，實在非常困難，想要瞭解有關公司對資遣費是
      如何發放」等語，有上訴人三鉅公司所提該函件為證（見本院卷第六七頁）。
      益徵上訴人乙○○、丙○○○於九十一年九月二十五日以前，已知資遣之事。
      上訴人乙○○、丙○○○主張上訴人三鉅公司未於一個月前口頭告知資遣云云
      ，並不可取。按勞基法第十六條之「預告」，並未以書面為要件，上訴人三鉅
      公司既於九十一年八十九日口頭通知於九十一年十月十六日資遣，自已發生於
      三十日前預告終止勞動契約之效力。上訴人乙○○、丙○○○請求上訴人三鉅
      公司給付預告工資各二萬四千七百五十元、二萬二千六百元，自不足取。
（三）上訴人乙○○、丙○○○另主張上訴人三鉅公司有自行接受客戶委託製造，屬
      於製造業，應自受僱時起即適用勞基法，並提出客戶資料卡為證（見原審卷第
      八一頁）。惟上訴人三鉅公司否認屬製造業，並辯稱：並沒有工廠，是委託三
      芳公司代工等語。查上訴人三鉅公司所經營者為窗簾等產品買賣及進出口貿易
      ，屬綜合商品零售業，有上訴人三鉅公司登記事項卡及行政院勞委會八十六年
      九月一日台八十六勞動一字第○三七二八七號公告可稽（見原審卷第九、三八
      頁）。至於上訴人三鉅公司委託代工之三芳公司，負責人與董、監事均無一與
      上訴人之法定代理人有關（見本院卷四四、四五頁），上訴人乙○○、丙○○
      ○就三芳公司屬於上訴人三鉅公司之工廠，亦不能舉證以實其說，應認上訴人
      三鉅公司並不屬於製造業，而屬綜合商品零售業，自八十七年三月一日起始納
      入勞基法規範。故上訴人二人請求資遣費之工作年資，應以八十七年三月一日
      以後之工作期間為計算標準。即上訴人乙○○之工作年資應自八十七年三月一
      日起，計算至九十一年十月十六日止，共四年七月又十六日，依勞基法第十七
      條第二款後段規定未滿一個月者以一個月計，應以四年八個月計，其每月平均
      工資為二萬四千七百五十元，上訴人乙○○得請求之資遣費為十一萬五千五百
      元｛24750×（4＋8／12）=115500｝。上訴人丙○○○之工作年資應自八十七
      年三月一日起，計算至九十一年十月十六日止，工作年資為四年七月又十六日
      ，以四年又八個月計，其每月平均工資為二萬二千六百元，上訴人丙○○○得
      請求之資遣費為十萬五千四百六十七元｛22600×（4＋8／12）=105467｝。
（四）再按勞工工作年資應自受僱之日起算，適用勞基法前之工作年資，其資遣費及
      退休金給與標準，依其當時應適用之法令規定計算，當時無法令可資適用者，
      依各該事業單位自訂之規定或勞雇雙方之協商計算之，勞基法第八十四條之二
      前段定有明文。查上訴人三鉅公司並非製造業，係自八十七年三月一日起始納
      入勞基法規範，已如前述，即上訴人三鉅公司並不適用台灣省工廠工人退休規
      則，而上訴人乙○○、丙○○○就其自受雇時起至八十七年二月二十八日之前
      ，上訴人三鉅公司就資遣費訂定之標準或雙方協商之結果，並不能舉證以實其
      說，上訴人乙○○請求給付以八十二年十月五日起至八十七年二月二十八日止
      、丙○○○請求給付以八十四年三月十日起至八十七年二月二十八日止之年資
      ，計算資遣費，並不可取。
三、綜上所陳，上訴人乙○○請求上訴人三鉅公司給付資遣費為十一萬五千五百元，
    扣除已給付三個月平均工資七萬四千二百五十元，合計四萬一千二百五十元；上
    訴人丙○○○請求上訴人三鉅公司給付資遣費十萬五千四百六十七元，扣除已給
    付三個月平均工資六萬七千八百元，合計三萬七千六百六十七元；及均自起訴狀
    繕本送達翌日即九十一年十二月六日起至清償止按年息百分之五計算之利息，洵
    屬有據，應予准許，逾此部分之請求，即屬無據，不應准許。原審就上開應予准
    許部分，所為上訴人三鉅公司敗訴之判決，並無不合，上訴論旨指摘原判決此部
    分不當，求予廢棄改判，為無理由；就上開不應准許部分，所為上訴人三鉅公司
    敗訴判決，自有未洽，上訴論旨指摘原判決此部分不當，求予廢棄改判，為有理
    由。
四、至兩造其餘之攻擊或防禦方法，及未經援用之證據，經本院斟酌後，認為均不足
    以影響本判決之結果，自無一一詳予論駁之必要，併此敘明。
五、據上論結，本件兩造之上訴，均為一部有理由，一部無理由，依民事訴訟法第四
    百三十六條之一第三項、第四百五十條、第四百四十九條第一項、第七十九條但
    書，判決如主文。
中　　　華　　　民　　　國　　九十三　　年　　　一　　　月　　三十　　日
                                      勞工法庭審判長法官  張靜女
                                                  法  官  李維心
                                                  法  官  李慈惠
正本係照原本作成
如不服本判決應於送達後二十日內向本院提出上訴狀
中　　　華　　　民　　　國　　九十三　　年　　　一　　　月　　三十　　日
                                                  書記官  林秀娥
